【裁判字號】    95,上訴,72
【裁判日期】    950406
【裁判案由】    毒品危害防制條例
【裁判全文】
臺灣高等法院刑事判決                  95年度上訴字第72號
上  訴  人
即  被  告  甲○○
上列上訴人即被告因違反毒品危害防制條例案件，不服臺灣桃園
地方法院94年度訴字第 547號，中華民國94年11月23日第一審判
決（起訴案號：臺灣桃園地方法院檢察署93年度偵字第 16690號
），提起上訴，本院判決如下：
    主  文
上訴駁回。
    事  實
一、甲○○明知海洛因係毒品危害防制條例列管之第一級毒品，
    不得私自轉讓，竟仍基於轉讓第一級毒品海洛因之概括犯意
    ，自民國九十三年八月初某日起至同年九月二十七日止，連
    續在其位於桃園縣大溪鎮○○○路五十八之四號住處（已搬
    離）附近道路、大溪鎮○○○○○道路等處，將約可供一人
    施用一次之少量海洛因，無償轉讓予其友楊清芬施用，前後
    共五次（不含後述查獲該次）。九十三年十月十二日晚間十
    一時三十分許，甲○○復承前轉讓第一級毒品海洛因之概括
    犯意，於桃園縣中壢市不詳地點，在其駕駛之ＺＶ—二一二
    六號自用小客車車內，將其先前購得之四小包海洛因，分出
    一小包轉讓予楊清芬後，即駕車搭載楊清芬前往桃園縣中壢
    市○○路○段、英士二街交叉路口處，至附近「得利藥局」
    ，分別購買針筒、葡萄糖水，預備施用海洛因。旋於當日晚
    間十一時三十五分許，楊清芬攜帶甫購得之五支針筒，及上
    開受讓自甲○○之一小包海洛因，先行返回車上時，為警盤
    檢查獲，當場並自楊清芬身上口袋扣得上開一小包海洛因（
    驗後淨重０點０六公克，空包裝重０點一七公克）、針筒五
    支，再經楊清芬之供述，至前揭藥局內查獲甲○○，並於甲
    ○○隨身皮包內，扣得第一級毒品海洛因三小包（合計驗後
    淨重一點二九公克，空包裝重０點七二公克）、第二級毒品
    安非他命三小包（合計毛重三公克），遂查獲上情（楊清芬
    、甲○○涉嫌施用毒品部分，均由檢察官另案偵辦）。
二、案經桃園縣政府警察局移送臺灣桃園地方法院檢察署檢察官
    偵查起訴。
    理  由
一、按「被告以外之人於審判外之言詞或書面陳述，除法律有規
    定者外，不得作為證據」、「被告以外之人於檢察事務官、
    司法警察官或司法警察調查中所為之陳述，與審判中不符時
    ，其先前之陳述具有較可信之特別情況，且為證明犯罪事實
    存否所必要者，得為證據」，刑事訴訟法第一百五十九條第
    一項、第一百五十九條之二分別定有明文。經查，證人楊清
    芬於警詢中證稱略以：甲○○有數次將毒品海洛因轉讓予伊
    等語（見偵查卷第十六頁），惟其於檢察官偵查中及原審審
    理時，均改稱：甲○○未提供伊海洛因，伊施用海洛因的來
    源是去中美路找「小陳」買的云云（見偵查卷第五十三至五
    十四頁、原審卷第七十八頁），是楊清芬警詢中所為之陳述
    ，與其在審判中所為之陳述不符，必「其先前之陳述具有較
    可信之特別情況，且為證明犯罪事實存否所必要者」，證人
    楊清芬之警詢陳述，始得為證據。經查：
  (一)、被告甲○○抗辯：證人楊清芬之警詢陳述係出於警察刑求
      所得，故不得作為證據云云，惟查：
  １、被告於原審辯稱：楊清芬在警詢中指證我，是因為警察動
      手打她云云（見原審卷第八十五頁），惟證人楊清芬則於
      原審結證稱：伊目睹警員強壓被告帶手銬云云，前後二人
      所陳情節明顯矛盾。
  ２、況證人即製作楊清芬警詢筆錄之警員吳聲榮於原審審理時
      結證稱：「（問：楊清芬製作警詢筆錄時，有無受到不禮
      貌的對待？）我沒有看到這種情形」等語（見原審卷第八
      十二至八十三頁）。
  ３、至於證人楊清芬在警詢中曾陳稱：「本次扣案之海洛因係
      被告在車上施用後，我幫被告收取後放在我身上的」云云
      ，就此部分而言，顯係迴護被告之詞，由常情而言，亦足
      認楊清芬警詢中之指述，並非出於警員授意，否則豈有此
      迴護之詞。故證人楊清芬警詢中之陳述，難認係遭警員刑
      求、脅迫等不法情事所致。
  ４、再者，被告復於本院準備程序中再辯以：楊清芬在藥局出
      來被查獲時，在車上有被警察打，吳聲榮打楊清芬時，我
      剛好走出藥局有看到云云（見本院卷第二十三頁），惟查
      ，證人楊清芬於原審中先證稱九十三年十月十二日為警查
      獲時，警察沒有打伊，經原審詢以：你在偵訊中何以說警
      察有打你？證人楊清芬則答稱：我當時是擔心我被刑求，
      因為看甲○○的手被手銬銬住，警員用力壓下去等語，嗣
      經原審提示九十三年十二月二十七日證人偵訊筆錄詢以：
      何以你說警察打你？證人楊清芬始答稱：他們那時在西藥
      房外面有打我肚子一下，我沒有看清楚是誰打我等語（均
      見原審卷第七十九頁），經核證人楊清芬就有無被警刑求
      乙節，前後供述已有不一，而證人楊清芬所稱被警毆打之
      地點係在西藥房外，與被告所指楊清芬係在車上被打等情
      節，亦不相符，且證人即員警吳聲榮於原審中已明確證稱
      ：「（被告問：當時在查獲現場我有看到你打楊清芬，是
      否如此？）沒有這回事，我們當時查到楊清芬時，你還在
      西藥房裡面，楊清芬說那包毒品是你的，我們才到西藥房
      去查獲你」等語（見原審卷第八十三頁），證人楊清芬既
      於為警查獲時，已主動供出毒品之來源，並引導員警於西
      藥房內查獲被告，衡諸常情，員警顯無刑求楊清芬使之供
      述犯罪跡證之必要，是被告指述證人楊清芬警詢之證述係
      遭刑求所得云云，尚難遽採。
  (二)、就查獲被告之過程觀之，證人楊清芬之警詢陳述，並無不
      可信之情況。
      經查：本件警員係於查獲當日，在桃園縣中壢市○○路○
      段、英士二街交叉路口處先行盤檢楊清芬，而在楊女身上
      扣得一小包海洛因及五支針筒後，經楊清芬之供述，於附
      近藥局內查獲購買葡萄糖水之被告，進而自被告隨身皮包
      內查獲三小包海洛因及三小包安非他命（屬第二級毒品）
      ，乃將被告與楊清芬帶回桃園縣政府警察局調查，警詢中
      楊清芬不僅供出被告曾經有五次將海洛因轉讓予伊等語，
      且楊女嗣後與被告當面對質時，仍堅稱其所述真實無訛等
      情（見偵查卷第九至十頁、十六頁），業經證人即查獲警
      員吳聲榮於原審審理時證述在卷（見原審卷第八十二至八
      十三頁），並有被告與楊清芬二人之警詢筆錄各一份附卷
      足稽（見偵查卷第五至十一頁、十四至十六頁）。是則，
      由被告與楊清芬確實分別持有海洛因，且係同時為警查獲
      等情以觀，楊清芬之指述，非無所本，佐以楊清芬於警詢
      中曾與被告對質，仍堅持己說屬實，由上事證，當足認楊
      清芬前揭警詢中之供述，具有特別可信性。且楊清芬之證
      詞，顯係為證明本件被告犯罪事實存否所必要之證據資料
      ，無需多贅。是故，楊清芬警詢中之指述，依刑事訴訟法
      第一百五十九條之二規定，具有證據能力，得採為證據。
二、訊據被告甲○○固坦承於上開時間、地點，與楊清芬持有毒
    品為警查獲之事實，惟否認有何轉讓第一級毒品之犯行，辯
    稱：我沒有拿海洛因給楊清芬，查獲當天，我在開車，把海
    洛因摻在香菸裡面吸，海洛因掉在駕駛座的腳踏板上，楊清
    芬幫我撿起來保管云云。惟查：
  (一)、本件警員係於九十三年十月十二日，在桃園縣中壢市○○
      路○段、英士二街交叉路口處，先自楊清芬身上查獲海洛
      因一小包、針筒五支後，再經楊清芬之供述，至附近藥局
      內查獲購買葡萄糖水之被告，並自被告身上隨身皮包內查
      獲三小包海洛因、三小包安非他命。又楊清芬與被告分別
      為警查扣之一小包、三小包粉末，經法務部調查局檢驗結
      果，均含有第一級毒品海洛因成分，其中自楊清芬身上查
      扣之一小包海洛因驗後淨重０點０六公克，空包裝重０點
      一七公克，自被告身上查扣之三小包海洛因合計驗後淨重
      一點二九公克，空包裝重０點七二公克，亦有該局九十三
      年十一月十五日調科壹字第０八０００八四三七號鑑定通
      知書一份在卷可稽（見偵查卷第四十五頁）。證人楊清芬
      為警查獲後，在警詢中雖陳稱：「查扣的一小包海洛因是
      甲○○在我車上吸食完後，叫我幫他收取放我身上」云云
      ，惟其亦供稱：「我有注射海洛因。是甲○○分別於九十
      三年八月初二次、八月底一次共提供三次，九十三年九月
      二十日、二十七日共提供二次海洛因給我注射」等語，稍
      後楊清芬在警詢中與被告對質時，除再供稱其上揭陳述確
      實不虛等語以外，並補稱：「都是我去他家那裡（拿毒品
      的），有二次是在大溪鎮員林國小旁馬路，另三次則是在
      他家外面馬路」等語（均見偵查卷第十六頁、第十頁）。
      且由楊清芬素有施用海洛因之毒癮，此次持有被告交付之
      一小包海洛因，並特意前往藥局購買針筒，顯係預備施打
      等情以觀，應足認被告此次交付予楊清芬之海洛因，自係
      轉讓供楊女施用無誤，楊清芬前揭所稱係被告要伊先幫他
      收取云云，顯屬避重就輕之詞，尚難採信。準此，當足認
      楊清芬前揭警詢指述：被告有先後五次轉讓海洛因供伊施
      用等語，確實可信，並連同查獲該次，被告前後共有六次
      轉讓海洛因予楊清芬之事實，已堪認定。
  (二)、被告雖於原審審理時辯稱略以：「我沒有拿過海洛因給楊
      清芬」、「查獲時我在開車，我把海洛因摻在香菸裡面吸
      ，海洛因掉在駕駛座的腳踏板上，是楊清芬幫我撿起來保
      管」云云（見原審卷第五十四頁），惟與前開事證不符，
      亦與被告於本院準備程序中所供伊自己要用放在香煙盒，
      後來掉在車上，楊清芬幫伊用夾鍊袋收起來等情（見本院
      卷第二十二頁）有所出入，且由楊清芬在原審審理時證稱
      ：我把海洛因放在口袋內等語以觀（見原審卷第七十七頁
      ），已見楊清芬並無將該包海洛因交還被告之意。不僅如
      此，被告與楊清芬係在下車後進入藥局，分別購買針筒、
      葡萄糖水時，為警先後查獲，以此論之，若楊清芬確實單
      純為被告撿拾掉落之海洛因，衡情在其二人停車至進入藥
      局購物之空檔間，楊清芬儘有餘裕將海洛因交還，惟其不
      僅未交還，反將之藏放於身上口袋，顯係受讓後予以持有
      ，情極明灼。綜上，被告所辯與現有事證不符，且於常情
      有違，應係卸責之詞，不足採信。
  (三)、至證人楊清芬於原審審理時，雖附和被告稱：「（扣案海
      洛因）是甲○○在轎車內交給我的，當時車子在行駛中，
      他原本是自己把海洛因捲在香菸內，邊吸邊開，所以不方
      便收起來，就請我幫他收，是查獲前五到十分鐘，在中壢
      市快到西藥房的路上」、「我之前施用的海洛因，是去中
      壢市○○路找一個『小陳』買的，這次我買針筒後，也是
      要去中美路找『小陳』買海洛因來用」、「我在警詢中沒
      有被打，在檢察官偵查中說警察打我，是因為擔心被刑求
      ，我有看到警察用力壓甲○○戴手銬的手」云云（見原審
      卷第七十八至八十頁）。惟查：證人楊清芬於警詢中之陳
      述，既難認係遭警員刑求、脅迫等不法情事所致，已如前
      述，而證人楊清芬於警詢中二次指述被告確有轉讓其海洛
      因等語明確（見偵查卷第九至十頁、十六頁），其嗣後於
      原審審理時翻異前詞，是否可信已非無疑。而本件查獲時
      楊清芬既已購置針筒，預備施用海洛因，則衡情，楊清芬
      僅需向同行之被告索用海洛因即可，實無再前往他處購買
      海洛因之必要。佐以楊清芬與被告素有往來，為朋友關係
      ，此經楊清芬證述在卷（見原審卷第五十四頁），是則，
      楊清芬始在警詢中吐露其海洛因來自被告，而在與被告對
      質後，知悉被告矢口否認犯行，於原審審理時乃附和被告
      辯解，殊不違常理。綜上，楊清芬此後所述，應係勾串迴
      護被告之詞，自不足採信。
  (四)、綜上所述，本件犯罪事證明確，被告所辯應係卸責之詞，
      不足採信，其犯行已堪認定，應依法論科。
三、核被告甲○○所為，係犯毒品危害防制條例第八條第一項之
    轉讓第一級毒品罪。其轉讓前持有海洛因之低度行為，為轉
    讓之高度行為所吸收，不另論罪。被告先後六次轉讓第一級
    毒品海洛因，時間緊接，所犯構成要件相同罪名，顯係基於
    概括犯意，而反覆為之，係連續犯，應依刑法第五十六條規
    定以一罪論，並加重其刑。又被告本件先後六次轉讓予楊清
    芬之海洛因，均屬少量，且查獲之該包海洛因重量不過僅０
    點０六公克，本件實乏確切證據證明被告轉讓之數量已達行
    政院發布之「轉讓持有毒品加重其刑之數量標準」第二條第
    一項第一款規定（淨重五公克），自無庸依毒品危害防制條
    例第八條第六項規定加重其刑，併予敘明。
四、原審以被告甲○○犯行事證明確，並審酌轉讓海洛因予人施
    用，無異入施用者於罪，且戕害施用者身心，助長毒品泛濫
    ，對社會所生之危害非輕，不宜輕縱，公訴人雖僅對被告求
    處有期徒刑一年二月，惟考量被告轉讓毒品予楊清芬之次數
    不少，犯罪情節不輕，且被告犯後又未坦承犯行，衡諸本罪
    之法定刑為一年以上七年以下有期徒刑，得併科新台幣一百
    萬元以下罰金，本件公訴人求刑似嫌過輕等一切情狀，量處
    有期徒刑一年六月，以示懲儆。又被告轉讓予楊清芬之一小
    包海洛因雖係第一級毒品，惟既已由被告轉讓予楊清芬所有
    ，已非被告之物，且係楊清芬另案施用毒品之證物，不予宣
    告沒收。至被告身上查扣之海洛因、安非他命，亦為被告另
    案持有或施用第一、二級毒品之證物，亦不予宣告沒收。其
    認事用法均無違誤，量刑亦甚妥適，應予維持。
五、被告上訴意旨仍以伊並無轉讓毒品給楊清芬施用，是伊要用
    放在香煙盒，掉在車上，是楊清芬幫伊撿起來放在身上，不
    是伊轉讓給他的等語置辯，否認有轉讓毒品為犯行，指摘原
    判決不當，為無理由，應予駁回。
據上論斷，應依刑事訴訟法第368條，判決如主文。
本案經檢察官黃東焄到庭執行職務
中    華    民    國    95    年     4    月    6     日
                  刑事第一庭審判長法  官  蔡  長  溪
                                  法  官  陳  春  秋
                                  法  官  林  俊  益
以上正本證明與原本無異。
如不服本判決，應於收受送達後十日內向本院提出上訴書狀，其
未敘述上訴之理由者並得於提起上訴後十日內向本院補提理由書
。
                                  書記官  廖  月  女
中    華    民    國    95    年    4     月    7     日


司法院資訊處製作；財團法人民間司法改革基金會備份。
